【裁判字號】    99,簡上,181
【裁判日期】    990630
【裁判案由】    詐欺
【裁判全文】
臺灣臺南地方法院刑事判決             99年度簡上字第181號
上  訴  人  臺灣臺南地方法院檢察署檢察官
被      告  戊○○
上列上訴人因被告犯詐欺案件，不服本院99年度簡字第962 號中
華民國99年4 月22日第一審簡易判決（聲請簡易判決處刑書案號
：99年度偵字第1799號），提起上訴及移送併辦（臺南地方法院
檢察署檢察官99年度偵字第7587、8312號、臺灣桃園地方法院檢
察署檢察官99年度偵字第12778 號），本院管轄之第二審合議庭
判決如下：
    主  文
原判決撤銷。
戊○○幫助意圖為自己不法之所有，以詐術使人將本人之物交付
，累犯，處有期徒刑肆月，如易科罰金，以新臺幣壹仟元折算壹
日。
    事  實
一、戊○○前於民國95年間因違反毒品危害防制條例等案件，分
    別經本院以96年度簡字第22號、96年度簡字第1607號判決各
    判處有期徒刑4 月、5 月確定後，經本院以96年度聲減字第
    786 號裁定各減為有期徒刑2 月、2 月又15日確定；復於96
    年間因竊盜案件，經本院以96年度易字第796 號判決判處有
    期徒刑6 月確定，並與前揭有期徒刑2 月又15日部分，經本
    院以96年度聲字第1290號裁定應執行有期徒刑8 月確定，與
    上述有期徒刑2 月接續執行，於97年3 月15日縮刑期滿執行
    完畢。詎其猶不知悔改，對於一般人蒐集電信門號卡使用，
    常與詐欺犯罪密切相關已可預見，竟基於縱有人持其電信門
    號卡作為詐騙之犯罪工具，亦不違反其本意之幫助犯意，於
    98年10月13日某時許，在臺南縣永康市○○路232 號威寶電
    信永康中華特約服務中心，申辦行動電話門號0000000000號
    後，於同日11時許，在上址特約服務中心附近某統一超商前
    ，將上開門號以新臺幣（下同）700 元代價，販售予姓名、
    年籍不詳，自稱「王先生」之成年男子使用，而以此方法幫
    助「王先生」所屬之詐騙集團利用其行動電話門號供詐騙他
    人之用。嗣該成年男子所屬詐騙集團成員即基於意圖為自己
    不法所有之犯意，而於附表編號1 至4 所示之時間，以附表
    編號1 至4 所示之詐騙手法欺騙甲○○、乙○○、丙○○、
    丁○○等人，致其等4 人均不疑有他，並均陷於錯誤，而依
    該詐騙集團成員指示，分別於附表編號1 至4 所示之時間，
    將附表編號1 至4 所示之金額，匯入如附表編號1 至4 所示
    之詐騙集團指定帳戶內。嗣附表編號1 至4 所示之甲○○等
    人發覺有異後，即報警處理，經警循線追查始知上情。
二、案經臺南縣警察局歸仁分局報請臺灣臺南地方法院檢察署檢
    察官偵查後聲請簡易判決處刑，及臺北市政府警察局大同分
    局移請臺灣士林地方法院檢察署檢察官呈請臺灣高等法院檢
    察署檢察長令轉臺灣臺南地方法院檢察署檢察官暨臺灣桃園
    地方法院檢察署檢察官偵查後移送併辦。
    理  由
壹、程序方面：
    按現行刑事訴訟法為保障被告之反對詰問權，排除具有虛偽
    危險性之傳聞證據，以求實體真實之發見，於該法第159 條
    第1 項明定被告以外之人於審判外之言詞或書面陳述，除法
    律有規定者外，不得作為證據。而刑事訴訟法第159 條之1
    至159 條之4 為傳聞法則之例外規定，被告以外之人於審判
    外之陳述，雖不符前4 條之規定，但經當事人於審判程序同
    意作為證據，法院審酌該言詞陳述或書面陳述作成時之情況
    ，認為適當者，亦得為證據；當事人、代理人或辯護人於法
    院調查證據時，知有第159 條第1 項不得為證據之情形，而
    未於言詞辯論終結前聲明異議者，視為有前項之同意，刑事
    訴訟法第159 條之5 定有明文。查本判決所引用之供述證據
    ，業據檢察官及被告於準備程序時均不爭執證據能力，迄至
    言詞辯論終結前，亦未主張有刑事訴訟法第159 條第1 項不
    得為證據之情形，本院審酌該等證據作成時之情狀，並無違
    法或不當等情形，認為以之作為本案之證據亦屬適當，依上
    開規定，自具有證據能力。另其餘非供述證據亦均經法定程
    序取得，無不得為證據之情形，自均有證據能力。
貳、實體方面：
一、上開事實，業據被告戊○○於偵查中及本院審理時坦承不諱
    （見南縣歸警偵0000000000號警卷【下稱警卷】第1 至3 頁
    、臺南地檢99核交640 號偵卷【下稱偵一卷】第31至32頁、
    本院卷第34頁反面、42頁反面、54頁），核與證人即被害人
    甲○○、乙○○、丙○○、丁○○等人於警詢、偵查中之證
    述：渠等確係遭受詐騙而匯出款項等語明確（見警卷第4 至
    5 頁、桃園地檢99偵4935號偵卷【下稱偵二卷】第16至18頁
    、士林地檢99偵1279號偵卷【下稱偵三卷】第6 至7 、59至
    60頁、彰化地檢98偵10696 號偵卷【下稱偵四卷】第3 至5
    、56至57頁）。此外，並有證人即被害人甲○○之郵政存簿
    儲金簿封面影本（帳號00000000000000）、郵政自動櫃員機
    交易明細表各1 份、證人即被害人乙○○之中國信託自動櫃
    員機交易明細表1 份、證人即被害人丙○○之存款帳戶存提
    交易明細查詢明細表1 份、證人即被害人丁○○之中國信託
    ATM 轉帳交易明細1 份、華南商業銀行總行營業部98年11月
    23日（98）營存字第09801033號函檢附存款帳號0000000000
    00號申辦人黃筱茜之存款往來明細表（自98年10月22日至98
    年10月28日）及開戶基本資料各1 份、中國信託商業銀行股
    份有限公司98年11月5 日中信銀字第09822271213078號函檢
    附之存款帳號00000-0000000 號申辦人黃筱茜之開戶基本資
    料及帳戶歷史交易查詢資料各1 份、第一商業銀行竹南分行
    98年11月12日（98）一竹南字第147 號函檢附帳號00000000
    000 號帳戶申辦人張莉苓之存摺存款客戶資料查詢單、顧客
    資料變更登錄單及未登摺帳項查詢清單各1 份、中華郵政股
    份有限公司98年11月30日儲字第0980104816號函檢附帳號00
    000000000000號帳戶申請人李孝平之開戶資料及之歷史交易
    明細表（98年5 月12日迄98年11月24日）各1 份、中華郵政
    股份有限公司99年3 月8 日儲字第0990024860號函檢附帳號
    00000000000000號帳戶申辦人李孝平之郵政存簿儲金立帳申
    請書1 份、戊○○之威寶電信行動電話預付卡服務申請書1
    份、通聯調閱查詢單4 份、雅虎奇摩拍賣網站列印資料1 份
    、雅虎奇摩帳號「sa011984」網路拍賣網頁暨談話紀錄1份
    、網路IP/ASN查詢資料1 份、雅虎奇摩網站回函1 份、PCHO
    ME露天拍賣網站畫面列印資料2 份、PCHOME露天拍賣網站回
    函2 份、露天拍賣切結書1 份、露天拍賣通知書1 份、PCHO
    ME帳號「calla016」號申請人蔡蓓宜基本資料1 份、雅虎奇
    摩帳號「sa011984」號申請人王莉雯基本資料1 份、拍賣網
    站帳號「n00000000 」號申請人鄭芷昀基本資料1 份、雅虎
    奇摩帳號「hhgniweni 」號申請人林秀靜基本資料一份等在
    卷可證（見警卷第12至22頁、偵一卷第10頁、偵二卷第29至
    32、41至43、54至55、62至64、76至78頁、偵三卷第23至26
    、28、30至35、37、39至43、62、65頁、偵四卷第17至27、
    29、30至32頁），足見被告自白與事實相符，堪以採信。從
    而，本件事證明確，被告犯行洵堪認定。
二、論罪科刑部分：
(一)、按刑法上之幫助犯，係對於犯罪與正犯有共同之認識，而以
    幫助之意思，對於正犯資以助力，而未參與實施犯罪之行為
    者而言（最高法院75年度台上字第1509號、88年度台上字第
    1270號判決意旨參照）。是以，如未參與實施犯罪構成要件
    之行為，且係出於幫助之意思提供助力，即屬幫助犯，而非
    共同正犯。本件被告基於幫助之犯意，提供行動電話門號卡
    予詐騙集團，並供詐騙被害人甲○○、乙○○、丙○○、丁○○使用，僅係參與犯罪構成要件以外之行為，在無證據證
    明被告係以正犯之犯意參與，或被告有參與詐騙被害人或領
    取被害人匯入款項等詐欺取財之犯罪構成要件之行為之情形
    下，應認其等所為係幫助犯而非正犯之行為。
(二)、故核被告所為，係犯刑法第30條第1 項前段、第339 條第1
    項之幫助詐欺取財罪。被告以1 行為交付行動電話門號卡予
    詐騙集團成員，供詐騙集團成員分別對被害人甲○○、乙○○、丙○○、丁○○等人為詐欺取財，係以1 幫助行為幫助
    正犯即詐騙集團成員觸犯構成要件相同之罪名，構成幫助犯
    之想像競合犯，應依刑法第55條之規定，從一重處斷。起訴
    事實僅論及詐騙集團利用被告上開帳戶資料詐騙被害人乙○○之犯行，惟其餘被害人甲○○、丙○○、丁○○遭詐騙之
    部分，因與已起訴之犯罪事實，具有想像競合犯之裁判上一
    罪關係，已如前述，為起訴效力所及，本院自應併予審理。
    本件詐騙集團成員間就上開詐欺取財犯行，有犯意聯絡及行
    為分擔，固皆為共同正犯，惟因幫助犯係從犯，乃從屬於正
    犯而成立，刑法上既無「共同幫助」之情，當亦無「幫助共
    同」之可言，故主文無須為「幫助共同」之諭知（司法院70
    年10月28日（70）廳刑一字第1104號刑事法律問題研究之研
    究意見、最高法院95年度台上字第6767號判決意旨參照）。
    又被告前有如事實欄所載之前科及執行紀錄，此有臺灣高等
    法院被告前案紀錄表1 份在卷可按，其受徒刑之執行完畢，
    5 年以內故意再犯有期徒刑以上之本罪，為累犯，依法應加
    重其刑。被告以幫助之意思，參與構成要件以外之行為，皆
    為幫助犯，依刑法第30條第2 項規定，按正犯之刑減輕之。
    被告同時有刑之加重及減輕事由，應依法先加後減之。
(三)、原審以被告犯罪事證明確，予以論罪科刑，固非無見，惟原
    審未及就檢察官移送併辦之犯罪事實併予審理，容有未恰，
    檢察官執此提起上訴，指摘原判決不當，為有理由，應由本
    院撤銷改判。爰審酌被告對於蒐集帳戶者將持以犯財產犯罪
    之用已可預見，竟仍非法提供以助長犯罪，對社會治安危害
    不輕，增加犯罪查緝之困難，造成多位被害人受有損害，惟
    念其犯後已坦承犯行，犯後態度尚可，及衡量其前科素行、
    智識程度、生活狀況等一切情狀，量處如主文所示之刑，並
    諭知易科罰金之折算標準。
(四)、末按共同正犯因相互間利用他人之行為，以遂行其犯意之實
    現，本於責任共同之原則，有關沒收部分，對於共犯間供犯
    罪所用之物，自均應為沒收之諭知，惟幫助犯僅係對於犯罪
    構成要件以外行為為加工，並無共同犯罪之意思，自不適用
    該責任共同原則，對於正犯所有供犯罪所用之物或因犯罪所
    得之物，亦為沒收之諭知（最高法院91年度台上字第5583號
    、89年度台上字第6946號判決意旨參照）。查被告所有之上
    開行動電話門號卡既經交付予詐騙集團，自屬詐騙集團所有
    ，且本件被告係幫助詐騙集團犯詐欺取財罪，揆諸前揭判決
    意旨，自無庸併予宣告沒收。
據上論斷，依刑事訴訟法第455 條之1 第1 項、第3 項、第369
條第1 項前段、第364 條、第299 條第1 項前段，刑法第30條、
第339 條第1 項、第55條、第47條第1 項、第41條第1 項前段，
刑法施行法第1 條之1 ，判決如主文。
本案經檢察官己○○到庭執行職務。
中    華    民    國    99    年    6     月    30    日
                  刑事第八庭  審判長法  官  洪士傑
                                    法  官  林臻嫺
                                    法  官  蘇碧珠
以上正本證明與原本無異。
本件不得上訴。
                                    書記官  許哲萍
中    華    民    國    99    年    6     月    30    日
附錄本案論罪科刑法條全文
中華民國刑法第339條：
意圖為自己或第三人不法之所有，以詐術使人將本人或第三人之
物交付者，處5年以下有期徒刑、拘役或科或併科1千元以下罰金
。
以前項方法得財產上不法之利益或使第三人得之者，亦同。
前二項之未遂犯罰之。
 附表：
┌──┬────┬────────┬──────────┬──────┐
│編號│ 被害人 │ 詐  騙  手  法 │   匯款時間、金額   │匯 款 帳 戶 │
├──┼────┼────────┼──────────┼──────┤
│ 1  │ 甲○○ │於98年10月24日某│於98年10月25日9 時許│黃筱茜（由臺│
│    │        │時許，在露天拍賣│，甲○○至彰化縣員林│灣彰化地方法│
│    │        │網站刊登販售「二│鎮○○路○段之郵局，│院檢察署移請│
│    │        │手粉色ASUS華碩Ee│使用其郵局帳戶（帳號│臺灣臺北地方│
│    │        │e PC1000H 」之不│：00000000000000），│法院檢察署偵│
│    │        │實訊息，並留下行│以ATM 轉帳之方式，匯│辦）申辦之中│
│    │        │動電話門號098674│款5,200 元          │國信託商業銀│
│    │        │2342號為聯絡工具│                    │行承德分行帳│
│    │        │，以取信買家，適│                    │號（822）000│
│    │        │甲○○上網見上開│                    │000000000號 │
│    │        │商品訊息，不疑有│                    │帳戶        │
│    │        │他，即透過上開行│                    │            │
│    │        │動電話門號與該詐│                    │            │
│    │        │欺集團成員聯繫買│                    │            │
│    │        │賣事宜，使甲○○│                    │            │
│    │        │信以為真，致其陷│                    │            │
│    │        │於錯誤，而於98年│                    │            │
│    │        │10月24日予以下標│                    │            │
│    │        │購買            │                    │            │
├──┼────┼────────┼──────────┼──────┤
│ 2  │ 乙○○ │於98年10月25日某│於98年10月25日12時52│黃筱茜（另案│
│    │        │時許，在露天拍賣│分許，乙○○至統一超│經臺灣臺北地│
│    │        │網站刊登販售「HP│商，利用自動櫃員機，│方法院審理中│
│    │        │COMPAQCQ45-101TX│以ATM 轉帳之方式，匯│）之華南銀行│
│    │        │專業筆記型電腦」│款7,000 元          │總行帳號008-│
│    │        │之不實訊息，並留│                    │0000-0000-00│
│    │        │下行動電話門號09│                    │96號帳戶內  │
│    │        │00000000號為聯絡│                    │            │
│    │        │方式，以取信買家│                    │            │
│    │        │，適乙○○上網見│                    │            │
│    │        │上開商品訊息，不│                    │            │
│    │        │疑有他，即透過上│                    │            │
│    │        │開行動電話門號與│                    │            │
│    │        │該詐欺集團成員聯│                    │            │
│    │        │繫買賣事宜，使莊│                    │            │
│    │        │弘翊信以為真，致│                    │            │
│    │        │其陷於錯誤，而於│                    │            │
│    │        │98年10月25日予以│                    │            │
│    │        │下標購買        │                    │            │
├──┼────┼────────┼──────────┼──────┤
│ 3  │ 丙○○ │於98年10月26日某│於98年10月26日12時  │張莉苓（另案│
│    │        │時許，在露天拍賣│12分許，丙○○於臺北│由臺灣苗栗地│
│    │        │網站刊登販售「白│市○○路513 巷30號彰│方法院檢察署│
│    │        │蘭氏雞精1 盒」及│化銀行，利用自動提款│偵辦）之第一│
│    │        │「活顏馥莓飲3 盒│機，以ATM 轉帳之方式│商業銀行竹南│
│    │        │」之不實訊息，並│，匯款2,300 元      │分行帳號3315│
│    │        │留下行動電話門號│                    │0000000號帳 │
│    │        │0000000000號為聯│                    │戶          │
│    │        │絡方式以取信買家│                    │            │
│    │        │，適丙○○上網見│                    │            │
│    │        │上開商品訊息，不│                    │            │
│    │        │疑有他透過即時通│                    │            │
│    │        │與該詐欺集團成員│                    │            │
│    │        │聯繫買賣事宜，使│                    │            │
│    │        │丙○○信以為真，│                    │            │
│    │        │致其陷於錯誤，而│                    │            │
│    │        │於98年10月26日予│                    │            │
│    │        │以下標購買      │                    │            │
├──┼────┼────────┼──────────┼──────┤
│ 4  │ 丁○○ │於98年10月25日某│於98年10月26日17時59│李孝平（另案│
│    │        │時許，在露天拍賣│分許，丁○○在臺北市│於桃園地方法│
│    │        │網站刊登販售「SH│內湖區○○路○ 段358 │院審理中）之│
│    │        │ARP WX-T91型手機│號，利用中國信託商業│中壢自立郵局│
│    │        │」之不實訊息，並│銀行之提款機，以ATM │帳號0000000 │
│    │        │留下行動電話門號│轉帳之方式，匯款8,12│0000000 號帳│
│    │        │0000000000號為聯│0 元                │戶          │
│    │        │絡方式以取信買家│                    │            │
│    │        │，適丁○○上網見│                    │            │
│    │        │上開商品訊息，不│                    │            │
│    │        │疑有他，即透過上│                    │            │
│    │        │開行動電話門號與│                    │            │
│    │        │該詐欺集團成員聯│                    │            │
│    │        │繫買賣事宜，使廖│                    │            │
│    │        │文萱信以為真，致│                    │            │
│    │        │其陷於錯誤，而於│                    │            │
│    │        │98年10月26日予以│                    │            │
│    │        │購買            │                    │            │
└──┴────┴────────┴──────────┴──────┘

司法院資訊處製作；財團法人民間司法改革基金會備份。
